臺灣嘉義地方法院刑事判決　　　　　　　　　　　　九十三年度簡上字第一四五號
　　上　訴　人
　　即　被　告　丙○○
　　　　　　　　丁○○
　　　　　　　　乙○○
　　　　　　　　甲○○
右列上訴人等因傷害等案件，不服本院嘉義簡易庭九十三年度嘉簡字第三六一號中華
民國九十三年五月三十一日第一審判決（聲請簡易判決處刑書案號：臺灣嘉義地方法
院檢察署九十二年度調偵字第三六三號），提起上訴，本院管轄之第二審合議庭判決
如左：
    主  文
上訴駁回。
甲○○緩刑貳年。
丙○○、丁○○、乙○○各緩刑貳年，緩刑期內均付保護管束。
    事  實
一、乙○○係丙○○之女吳敏華之前夫，二人間具有家庭暴力防治法第三條第三款所
    定之家庭成員關係，丁○○係丙○○之子，其與乙○○有家庭暴力防治法第三條
    第四款所定之家庭成員關係。乙○○於民國九十二年六月十五日下午五時三十分
    許，前往嘉義市東區後厝子二十四之七號丙○○之住處，欲找其前妻吳敏華，因
    而與丙○○發生衝突，嗣後乙○○即返回嘉義市○區○○○街一二八號住處，丙○○與其子丁○○二人竟共同基於普通傷害之犯意，於同日下午六時十五分許，
    由丙○○攜帶其所有之鉛管一支，共同駕車前往乙○○住處尋釁，乙○○見狀遂
    持其所有之竹劍一支與丙○○、丁○○二人對抗，並基於普通傷害之犯意，持上
    開竹劍毆打丙○○，丙○○因而受有左肩挫傷併瘀傷等傷害，丁○○遂將乙○○
    壓倒在地，兩人相互扭打，丙○○則手持鉛管毆打乙○○之小腿，乙○○因而受
    有左上胸部紅腫、左手臂擦傷、右膝擦傷、右足擦傷，左小腿紅腫二處及裂傷、
    右肩擦傷、頸部二處擦傷、背部擦傷之傷害，而乙○○之母甲○○見狀竟基於傷
    害他人身體及毀損他人物品之犯意，出手拉破丁○○所穿之上衣致令不堪用，並
    抓傷丁○○，丁○○則因乙○○、甲○○二人之傷害行為，受有右肩及前胸挫傷
    並多處瘀傷、兩側肘部挫傷、右膝擦傷等傷害，丙○○復基於前揭傷害之犯意，
    持鉛管毆打甲○○，致甲○○受有頭後部挫傷皮下腫、右前臂部挫傷皮下瘀血、
    左前臂部挫傷皮下瘀血之傷害。
二、案經乙○○、甲○○、丙○○、丁○○訴由嘉義市警察局第一分局報告臺灣嘉義
    地方法院檢察署檢察官聲請簡易判決處刑。
    理  由
一、訊據上訴人即被告丙○○坦承有打乙○○，惟否認傷害甲○○部分犯行云云；上
    訴人即被告丁○○坦承壓制乙○○在地，否認有傷害乙○○之犯行云云；上訴人
    被告乙○○亦否認有何傷害犯行，辯稱係正當防衛云云；上訴人即被告甲○○則
    辯稱係為阻止丙○○及丁○○毆打其子，沒有傷害及毀損之故意云云。經查：
  (一)被告等人前揭時、地之傷害犯行，除經被告丙○○於本院審理時自承有打乙○○
    （見本院審判筆錄）；被告丁○○於警詢及偵查中自承將乙○○壓制在地扭打，
    兩側肘部挫傷及右膝擦傷是伊和乙○○在地上扭打時受傷等語（見警卷第六頁、
    九十二年偵字第四七六一號偵查卷第十五頁）；被告乙○○於警、偵訊時亦自承
    有拿竹劍揮向丙○○、丁○○等情（見警卷第九頁、前揭偵查卷第十四頁）；被
    告甲○○於偵查及本院審理中均自承有把丁○○衣服拉破，有用指甲抓丁○○等
    語（見前揭偵查卷第十五頁及本院審判筆錄）外，並經告訴人乙○○指述丁○○
    將伊壓制在地，丙○○以鉛管毆打；告訴人甲○○指述伊欲阻止丙○○毆打其子
    時，丙○○持鉛管打到伊頭、手及腳部；告訴人丙○○指述在乙○○家門口遭乙○○以竹劍打；告訴人丁○○指述被乙○○以竹劍打，甲○○從後面抓、打伊，
    且將衣服扯破等語，均有警、偵訊筆錄在卷可佐，核與證人林穎佳於偵查中證述
    當時乙○○與丙○○、丁○○發生爭執互毆及甲○○在場出手阻止等情大致相符
    （見九十二年度調偵字第三六三號偵查卷第十二頁）。且乙○○因而受有左上胸
    部紅腫、左手臂擦傷、右膝擦傷、右足擦傷，左小腿紅腫二處及裂傷、右肩擦傷
    、頸部二處擦傷、背部擦傷之傷害；甲○○受有頭後部挫傷皮下腫、右前臂部挫
    傷皮下瘀血、左前臂部挫傷皮下瘀血之傷害；丙○○因而受有左肩挫傷併瘀傷等
    傷害；丁○○因此受有右肩及前胸挫傷併多處瘀傷、兩側肘部挫傷、右膝擦傷等
    傷害，亦有行政院衛生署嘉義醫院傷害診斷書二份、診斷證明書二份，及嘉義醫
    院九十三年四月二十一日嘉醫歷字第一七六八號函附乙○○、甲○○、丙○○、
    丁○○四人看診驗傷之病歷資料影本各一份在卷可佐。而以驗傷當時傷勢研判，
    丁○○之傷勢應為新傷，有可能是手指抓所造成，丙○○之傷勢應為新傷，有可
    能為圓柱形棍棒所造成等情，亦有行政院衛生署嘉義醫院九十三年一月十四日嘉
    醫歷字第００三二號函在卷可稽。此外並有被告丙○○自承為其所有之鉛管一支
    ，被告乙○○自承為其所有之竹劍一把及扣案物及丁○○遭扯破衣服等照片共三
    幀在卷可稽，足認被告等人確均有傷害犯意及犯行，並因互毆均受有傷害之事實
    。
  (二)被告等雖以前揭情詞置辯，然丙○○持鉛管毆打乙○○，甲○○上前阻止亦遭丙○○揮打等情，已如前述，衡情盛怒之下揮動長鉛管遭打中者會受傷，被告丙○○為智識清楚之成年人，自難諉為不知，其見甲○○上前阻止仍持鉛管揮打，有
    致甲○○受傷之故意及犯行無疑。又刑法上之正當防衛以遇有現在不法之侵害為
    前提，且正當防衛係對於現在不正之侵害防衛自己或他人之權利者而言，最高法
    院二十七年上字第二八七九號、十七年上字第六八六號判例要旨可資參照，本案
    乙○○持竹劍揮打，嗣遭被告丁○○壓制在地時有扭打，甲○○見狀上前抓打丁○○，並扯破丁○○衣服等情，均如前述，被告乙○○於丙○○、丁○○尚未出
    手前即持竹劍揮打，甲○○於雙方扭打時加入互毆彼此成傷，依前揭說明，自無
    正當防衛可言，丁○○空言未毆打乙○○，乙○○、甲○○辯稱係正當防衛云云
    ，均係事後飾卸之詞，無足採憑。
  (三)又乙○○係吳中衫之女吳敏華之前夫乙節，業經被告等人陳明，甲○○與乙○○
    係母子、丙○○與丁○○係父子等情，亦有全戶基本資料二份在卷可稽，則乙○○與丙○○有二人間具有家庭暴力防治法第三條第三款所定之家庭成員關係，丁○○與乙○○有家庭暴力防治法第三條第四款所定之家庭成員關係等情，亦堪認
    定。本案事證明確，被告等傷害犯行，均堪認定。
二、核上訴人即被告丙○○、丁○○、乙○○三人所為，均係犯刑法第二百七十七條
    第一項傷害罪，屬家庭暴力防治法第二條第二項之家庭暴力罪。被告丙○○、丁○○二人，就傷害被告乙○○犯行，有犯意聯絡及行為分擔，為共同正犯。被告
    丙○○先後多次傷害犯行，時間緊接，方法相同，觸犯構成要件相同之罪名，顯
    係基於概括犯意為之，應依連續犯規定論以一罪，並加重其刑。又上訴人即被告
    甲○○所為，係犯刑法第二百七十七條第一項傷害罪及同法第三百五十四條毀損
    罪，所犯傷害罪與毀損罪係一行為觸犯數罪名之想像競合犯，應依刑法第五十五
    條之規定，從一重之傷害罪處斷。原審依刑事訴訟法第四百四十九條第一項前段
    、第四百五十條第一項、第四百五十四條第二項之規定，並適用刑法第五十六條
    、第二十八條、第二百七十七條第一項、第三百五十四條、第五十五條、第四十
    一條第一項前段、第三十八條第一項第二款，罰金罰鍰提高標準條例第一條前段
    、第二項，分別量處丙○○、丁○○、乙○○均有期徒刑四月、甲○○拘役三十
    日，均諭知易科罰金折算標準，並將被告等所有供犯罪所用之鉛管及竹劍各一支
    諭知沒收，認事用法均無不合，量刑亦屬妥適，被告等上訴意旨仍執陳詞，否認
    犯行，為無理由，應予駁回。末查被告丙○○、丁○○、乙○○及甲○○均未曾
    受有期徒刑以上刑之宣告，有臺灣高等法院被告全國前案記錄表及臺灣嘉義地方
    法院檢察署刑案資料查註紀錄表各一份在卷可稽，而事後被告等人已經調解不再
    追究，業經被告等於本院審理時陳明，且有嘉義市西區調解委員會調解筆錄影本
    附卷可佐，堪認被告等經本次罪刑之科處，應知警惕並足收懲儆之效，信無再犯
    之虞，本院因認對其宣告之刑以暫不執行為適當，併予分別諭知緩刑二年，用啟
    自新，被告丙○○、丁○○及乙○○並依家庭暴力防治法第三十條第一項之規定
    ，諭知在緩刑期內付保護管束。
據上論斷，應依刑事訴訟法第四百五十五條之一第一項、第三項、第三百六十八條，
刑法第七十四條第一款，家庭暴力防治法第三十條第一項，判決如主文。
本案經檢察官陳昭廷到庭執行職務。
中      華      民      國    九十三    年      九      月    二十三    日
                              臺灣嘉義地方法院刑事第三庭
                                  審判長法官  沈  福  財
                                        法官  朱  美  璘
                                        法官  陳  端  宜
右正本證明與原本無異。
本件不得上訴。
中      華      民      國  九十三    年      九      月    二十三    日
                                       書記官  李 佳  惠
附錄論罪科刑法條：
刑法第二百七十七條第一項：
傷害人之身體或健康者，處三年以下有期徒刑、拘役或一千元以下罰金。
刑法第三百五十四條：
毀棄、損壞前二條以外之他人之物或致令不堪用，足以生損害於公眾或他人者，處二
年以下有期徒刑、拘役或五百元以下罰金。
